臺灣高雄地方法院刑事判決　　　　　　 95年度交易字第470號
公　訴　人　臺灣高雄地方法院檢察署檢察官
被　　　告　乙○○
上列被告因過失傷害案件，經檢察官聲請簡易判決處刑（94年度
偵字第22562 號），本院認不應以簡易判決處刑，改依通常程序
審理，判決如下：
    主  文
乙○○無罪。
    理  由
一、檢察官聲請簡易判決處刑意旨略以：被告乙○○於民國94年
    5 月7 日7 時35分許，駕駛車牌號碼BLV-527 號重型機車，
    沿高雄市○○區○○路由北往南，於快車道上行駛，行經城
    峰路257 巷前時，乙○○本應注意車輛行駛時，應隨時注意
    車前狀況，並採取適當之安全措施，且依當時情形，又無不
    能注意之情事，竟疏於注意而行駛於快車道上，此時適有甲
    ○○○騎乘腳踏車，由西往東欲穿越城峰路，亦本應注意在
    劃有分向限制線之路段，騎腳踏車者不得穿越道路，而依當
    時情形，亦無不能注意之情事，竟疏未注意而強行穿越城峰
    路，致乙○○發現甲○○○於上開道路上時已閃避不及而撞
    擊甲○○○所騎腳踏車及身體，造成甲○○○受有頭部外傷
    合併頭皮撕裂傷、左側鎖骨骨折與左側胸壁挫砸傷合併第2
    至第6 肋骨骨折等傷害。因認乙○○涉犯刑法第284 條第1
    項前段過失傷害罪嫌云云。
二、按犯罪事實應依證據認定之，無證據不得認定犯罪事實；不
    能證明被告犯罪者，應諭知無罪之判決，刑事訴訟法第154
    條第2 項、第301 條第1 項前段分別定有明文。而事實之認
    定，應憑證據，如未能發現相當證據，或證據不足以證明，
    自不能以推測或擬制之方法，以為裁判基礎，最高法院40年
    台上字第86號判例意旨足資參照。又依刑事訴訟法第161 條
    第1 項之規定：檢察官就被告犯罪事實，應負舉證責任，並
    指出證明之方法。因此，檢察官對於起訴之犯罪事實，應負
    提出證據及說服之實質舉證責任。倘其所提出之證據，不足
    為被告有罪之積極證明，或其指出證明之方法，無從說服法
    院以形成被告有罪之心證，基於無罪推定之原則，自應為被
    告無罪判決之諭知，亦有最高法院92年台上字第128 號判例
    要旨足參。且刑事訴訟上證明之資料，無論其為直接證據或
    間接證據，均須達於通常一般人均不致於有所懷疑，而得確
    信其為真實之程度，始得據為有罪之認定，若其關於被告是
    否犯罪之證明未能達此程度，而有合理性懷疑之存在，致使
    無從形成有罪之確信，根據「罪證有疑，利於被告」之證據
    法則，即不得遽為不利被告之認定，此觀諸最高法院76年台
    上字第4986號判例意旨亦甚明顯。
三、本件公訴人認被告乙○○涉有過失傷害犯行，無非係以告訴
    人甲○○○之指訴、證人即到場處理警員李贊正之證述、道
    路交通事故現場圖、調查報告表、交通事故談話紀錄表、診
    斷證明書等件，資為論罪依據。
四、訊據被告固坦承曾於上開時、地與告訴人發生車禍，致告訴
    人受傷之事實，惟堅詞否認有何過失傷害之犯行，辯稱：是
    告訴人突然左轉，致伊來不及閃避而發生車禍，伊沒有過失
    等語。經查：
  (一)被告於94年5 月7 日7 時35分許，騎乘上開重型機車沿高雄
    市○○區○○路由北往南方向在快車道上直行（該路段快車
    道未禁行機車），接近城峰路257 巷巷口（尚未到達該巷口
    ）時，與由告訴人甲○○○所騎之腳踏車發生撞擊，致告訴
    人人車倒地，受有前述傷害之事實，業據被告坦承在卷，證
    人即告訴人甲○○○亦於本院審理時證稱確有於上開時、地
    騎腳踏車與被告發生車禍，造成左半身受傷等語（見本院95
    年12月27日審判筆錄），此外，並有道路交通事故現場圖、
    調查報告表、診斷證明書各1 份、現場照片13張、告訴人受
    傷照片7 張附卷可稽，堪認屬實。
  (二)證人甲○○○雖於本院審理時證稱：伊於車禍發生時，係沿
    城峰路由北往南方向直行，沒有要轉彎云云，惟其於94年5
    月14日接受高雄市政府警察局交通警察大隊警員李贊正詢問
    時係證述：伊沿慢車道北向南直行至肇事地，回頭望後方是
    否有車輛，欲左轉至東門路，後來就發生車禍等語，此有高
    雄市政府警察局交通大隊談話紀錄表在卷可憑，而證人李贊
    正亦於偵訊時到庭證稱：伊到現場時，二造當事人均已送醫
    ，伊先拍照及繪圖，再到醫院問筆錄，甲○○○表示她是從
    257 巷要左轉越過城峰路，準備要往東門路回家等語（見偵
    卷第12頁），被告則於警、偵訊及本院審理時供稱：伊直行
    至城峰路257 巷附近，騎在快車道上，右前方同向由甲○○
    ○所騎之腳踏車突然左轉，伊發現時閃煞不及，車頭就撞上
    對方腳踏車左側後輪處等語；再參以依卷附現場照片、道路
    交通事故現場圖所示，告訴人所騎腳踏車後輪輪胎有向右彎
    曲之情形，本件肇事路段為雙向道，中間以黃虛線（對向車
    道分隔線）分隔，均有快、慢車道各1 ，被告所騎機車小部
    分車身及告訴人所騎腳踏車均倒在城峰路由北往南方向快車
    道上，散落物亦在該快車道上，上開機車大部分車身倒在對
    向快車道上，可認本件車禍撞擊地點係在城峰路由北往南快
    車道上，且係被告所騎機車車頭與告訴人所騎腳踏車後車輪
    左側發生撞擊；則告訴人於車禍發生時，係正在左轉侵入快
    車道，欲穿越道路至對面回家，致同向左後方由被告所騎機
    車車頭撞上其所騎腳踏車後車輪左側之事實，已堪認定。至
    告訴人固主張肇事地點距東門路與城峰路交岔路口尚有30公
    尺，告訴人並無在肇事地點左轉穿越道路之必要云云，然肇
    事地點縱與上開路口尚有一段距離，告訴人仍有趁城峰路上
    往來車輛較少時先行穿越道路，至對向車道逆向行駛至路口
    左轉，以避免到路口時恰好遇到城峰路上有往來車輛，須暫
    停等候始能左轉，花費較多時間之可能，故告訴人仍有在肇
    事地點左轉穿越道路之動機（誘因）及可能，告訴人上開主
    張不足採信。是告訴人於本院審理時證稱：伊於車禍發生時
    係直行，沒有要轉彎云云，與事實不符，並不足採。就本件
    車禍之發生，告訴人顯有慢車應在劃設之慢車道上靠右順序
    行駛，不得侵入快車道行駛，且左轉欲穿越道路，未讓行進
    中（直行）車輛先行之過失無疑。
  (三)公訴人雖主張被告就本件車禍之發生，亦有應注意車前狀況
    ，採取適當之安全措施，卻疏未注意之過失。惟告訴人所騎
    腳踏車違規左轉侵入快車道，欲穿越道路，係屬無法預期之
    突發狀況，而告訴人突然左轉時，被告在其左後方，距離不
    到1 公尺，時速30餘公里，此據被告於本院審理時供述明確
    （見本院95年12月27日審判筆錄），則被告即使已善盡注意
    車前狀況，並採取適當安全措施之義務，亦無法於如此短之
    距離下做出反應，處理此種無法預期之突發狀況，進而煞停
    以避免撞擊之發生，且本案經本院送請鑑定車禍肇事原因後
    ，高雄市政府交通局車輛行車事故鑑定委員會、高雄市車輛
    行車事故覆議鑑定委員會鑑定、覆議意見均認：甲○○○騎
    腳踏車轉彎（或穿越時）未讓行進中車輛先行，為肇事原因
    ，乙○○騎機車無肇事原因，此有上開車輛行車事故鑑定委
    員會95年7 月28日鑑定意見書、行車事故覆議鑑定委員會95
    年10月30日覆議意見書附卷可考，益徵被告就本件車禍之發
    生並無過失。而公訴人復未提出其他積極證據證明被告於車
    禍發生時有超速（該路段時速限制為50公里）之情形，或於
    告訴人要左轉侵入快車道時，雙方相距尚遠，仍有足夠之反
    應時間，或有其他過失之事實，其主張被告就本件車禍之發
    生亦有過失云云，僅屬臆測之詞，無從認定屬實，被告就本
    件車禍之發生既無過失，即使告訴人因該車禍而受傷，被告
    亦無構成過失傷害犯行之餘地。又證人李贊正之證述、道路
    交通事故現場圖、調查報告表、交通事故談話紀錄表、診斷
    證明書等件，均僅能證明被告與告訴人確於上開時、地發生
    車禍，致告訴人受傷之事實，不足據以證明被告就該車禍之
    發生有過失，附此敘明。
五、綜上所述，公訴人所提出之證據，尚未達於通常一般人均不
    致於有所懷疑，而得確信被告確有過失傷害犯行之程度，本
    院自無從形成被告有罪之確信，此外，復查無其他積極證據
    足資認定被告確有公訴人所指之過失傷害犯行，既不能證明
    被告犯罪，揆諸前開法條之規定，依法自應為被告無罪之諭
    知。
據上論斷，應依刑事訴訟法第301 條第1 項前段，判決如主文。
本案經檢察官丙○○到庭執行職務。
中　　華　　民　　國　　96　　年　　1 　　月　　12　　日
                  交通法庭    審判長法　官  邱永貴
                                    法　官  李昆南
                                    法  官  楊筑婷
以上正本證明與原本無異。
如不服本判決，應於收受送達後10日內向本院提出上訴書狀。
中　　華　　民　　國　　96　　年　　1 　　月　　12　　日
　　　　　　　　　　　　　　　　　  書記官　林靜慧
